臺灣高等法院臺中分院刑事判決　　　95年度交上訴字第3000號
上　訴　人　臺灣苗栗地方法院檢察署檢察官
上　訴　人
即　被　告　乙○○
選任辯護人 侯水深律師
上列上訴人因被告業務過失致死等案件，不服臺灣苗栗地方法院
94 年度交訴字第15號中華民國95年11月2日第一審判決（起訴案
號：臺灣苗栗地方法院檢察署93年度偵字第1495號），提起上訴
，本院判決如下：
    主  文
原判決關於肇事逃逸部分撤銷。
乙○○犯肇事致人死亡逃逸罪，處有期徒刑陸月，減為有期徒刑
參月，如易科罰金，以銀元參佰元即新臺幣玖佰元折算壹日。
其餘上訴駁回。
    事  實
一、乙○○受僱於林志宏，於民國93年3月10日凌晨某時許，駕
　　駛車牌號碼AL—126 號營業用大貨車（該車監理站登記所有
　　人為林塗生），自桃園縣大溪鎮太平洋電線電纜股份有限公
    司大溪廠（下簡稱太平洋電纜公司）裝載每捆重達3.46公噸
    之大型電纜線圈2 捆後，沿國道1 號高速公路由北往南方向
    之最外側車道內行駛，嗣同日凌晨5 時20分許，行經南下15
    2公里390公尺處（屬苗栗縣三義鄉境內）時，適有未領有駕
    駛執照之黎建興，駕駛車牌號碼G4—7071號之自用小客車，
    沿同道路同方向同車道內行駛，疏未注意汽車駕駛人應注意
    車前狀況並隨時採取必要之安全措施，於行經上開路段時，
    因未注意車前狀況並隨時採取必要之安全措施，竟追撞前方
    由乙○○所駕駛之上開營業用大貨車後方，致黎建興所駕駛
    之上揭自用小客車引擎著火，黎建興因撞擊後受困於車內，
    遭火全身大面積燒傷及頭部外傷而休克當場死亡，而乙○○
    駕駛上開營業用大貨車上所裝載之電纜線圈1捆則掉落於高
    速公路上。詎乙○○明知其駕駛之營業用大貨車，於上揭時
    、地因黎建興所駕駛之自用小客車自後追撞致自用小客車引
    擎著火而肇事，將使人受傷或死亡，竟未下車察看並報警處
    理，反而駕駛上揭營業用大貨車逃逸，嗣經駕車行經同路段
    之彭榮華，發現前開事故後分別以無線電報警並呼叫附近拖
    吊業者追捕，迨拖吊業者黃正光駕駛大型拖吊車，於后里收
    費站（即南向162公里500公尺【起訴書誤載為600公尺】處
    ），藉乙○○需停車過站收費等因不易迅速駛離時，加以逮
    捕，始查悉上情。
二、案經內政部警政署國道公路警察局第三警察隊報請臺灣臺中
    地方法院檢察署檢察官相驗後，由臺灣苗栗地方法院檢察署
    檢察官自動檢舉偵查起訴。
    理  由
一、撤銷改判部分：
（一）訊據被告乙○○對於上揭時、地，駕駛上開營業用大貨車
      遭被害人黎建興駕駛之上揭自用小客車自後追撞，致被害
      人自用小客車引擎著火，被害人因撞擊後受困於車內，遭
      火全身大面積燒傷及頭部外傷而休克當場死亡之事實固坦
      承不諱，惟矢口否認涉有肇事逃逸之犯行，辯稱：當時伊
      車在行進中，且在下坡路段，本來2 個電纜線圈都是立著
      並列在車斗上的，掉1個下去，另1個卡在左側護欄變成橫
      的平躺在那邊，車子已經搖搖晃晃，顧慮到安全，伊慢慢
      開到后里收費站，過了收費站之後，主動停下來等警察來
      ，倘踩煞車或立即至路肩停車，該電纜線圈有滾落之危險
      ，伊係為考量交通安全，始採順勢直行方式，慢行至后里
      收費站平坦寬廣、無礙交通安全處停車，並非肇事逃逸；
      況刑法第185條之4之肇事致人死傷逃逸罪，係以行為人負
      有肇事責任亦即必須對人之死傷結果負有過失責任為成立
      要件，本件被告對於被害人之死亡結果既未負過失責任，
      自無肇事致人死傷逃逸犯行云云。惟查：
   1、按刑法第185 條之4 之肇事致人死傷逃逸罪，係以處罰肇
      事後逃逸之駕駛人為目的，俾促使駕駛人於肇事後能對被
      害人即時救護，以減少死傷，是該罪之成立祇以行為人有
      駕駛動力交通工具肇事，致人死傷而逃逸之事實為已足，
      至行為人之肇事有否過失情事，則非所問（參照最高法院
      88年度台上字第7396號判決、89年度台上字第7622號判決
      、91年度台上字第3776號判決意旨）。查本件被害人因其
      駕駛之自用小客車自後追撞被告所駕駛之上開營業用大貨
      車，致自用小客車引擎著火，被害人因撞擊後受困於車內
      ，遭火全身大面積燒傷及頭部外傷而休克當場死亡等情，
      業經臺灣臺中地方法院檢察署檢察官督同法醫師相驗屬實
      ，並製有勘驗筆錄、相驗屍體證明書、驗斷書各 1份在卷
      足憑（參見臺灣臺中地方法院檢察署 93年度相字第383號
      相驗卷第39頁、第47頁、第48頁），並據被告供承不諱（
      參見上開相驗卷第 7頁反面），是本件被告已肇事並發生
      被害人死亡結果乙節，應堪認定。揆諸上揭說明，本件被
      告如在肇事致人死亡後，有逃逸行為，即構成刑法第 185
      條之 4之肇事致人死傷逃逸罪。是被告辯稱：刑法肇事致
      人死傷逃逸罪係以行為人對於肇事具有過失為要件云云，
      自不足採信，合先敘明。
   2、次查，肇事地點即國道1號高速公路南下152公里390公尺
      處雖係下坡路段，惟徵諸證人即國道三隊泰安分隊小隊長
      陳敬忠於原審審理中到庭證述：「（問：從事故現場經過
      大甲溪橋之後，要到后里收費站，中間有無上升坡？）有
      的，三義交流道以後就開始下坡，到了154公里處就開始
      上坡，一直到泰安休息站那邊。」等語（參見原審94年8
      月22日審判筆錄第11頁），足證從肇事地點至被告經警逮
      捕地點后里收費站，並非全部路段均屬下坡路段，被告駛
      至南下154公里處上坡路段時即可在路肩停車並報警處理
      ；而上坡路段停車亦不易使電纜線圈衝至駕駛座或有滾落
      之危險，且當時正值清晨車流量較其他時段為少時刻，如
      臨時於路肩停車應無礙於交通安全，惟被告並未停車，仍
      繼續行駛，益證被告具有肇事逃逸意圖。是被告辯稱：伊
      未停車係在下坡路段，倘踩煞車或立即至路肩停車，該電
      纜線圈有滾落之危險，為顧慮到安全，始慢慢開到后里收
      費站云云，顯不足採信。又辯謢人請求向公路警察局函查
      ：有無碰到載運電纜線圈的司機，因為捆綁電纜線圈的鋼
      繩斷裂，電纜線圈因而往前壓死駕駛座司機情形。本院向
      內政部警政署國道公路警察局查詢結果，並無上開案例之
      情形發生，有該局第四警察隊96年1月29日公警四刑字第
      0960400649號1份（參見本院卷第42頁）附卷可稽，是該
      部分尚難採為有利於被告之認定。
   3、又徵諸卷附臺中縣汽車保養商業同業公會 93年3月24日中
      縣車保堂字第0233號函示被告所駕駛之車號 AL─126號大
      營業貨車肇事原因結果：「該車後車軸變形、鋼板中心螺
      絲、 U型固定螺絲斷裂、後軸車輪卡位鋼板，以致不能拖
      走。」（參見臺灣苗栗地方法院檢察署93年度偵字第1495
      號偵查卷第73頁），及證人黃正光於原審審理中到庭證述
      ：「（問：該車如何通過收費站？）過收費站時，他的輪
      胎有稍微擦到收費站，於是他倒車，調整一下再過去。」
      、「（問：左側輪胎有斜，前輪有無斜？）沒有，只有左
      後輪有斜。」等語（參見原審 94年8月22日審判筆錄第22
      頁），足證被告所駕駛之上揭營業用大貨車於肇事後其車
      況已不允許被告繼續駕駛，為行車安全考量，被告理應停
      車，惟被告卻仍駕駛至位於南下162公里500公尺處之后里
      收費站，並通過后里收費站，依被告從肇事地點駕駛至后
      里收費站之距離長達約10公里，期間被告均未停車亦未報
      警處理等情，姑不論被告於后里收費站之停車是出於主動
      抑或遭證人黃正光攔下後而停車，其於事故現場既無停車
      困難而未予停車救護或報警處理即逕行離去，並駛離肇事
      現場達約10公里，被告主觀上具有肇事逃逸意圖及客觀上
      具有肇事逃逸事實，均堪認定。
   4、綜上所述，被告所辯，均不足採信。從而，本件事證明確
      ，被告駕駛上揭營業用大貨車肇事致被害人死亡而逃逸之
      犯行，應堪認定，應予依法論科。
（二）核被告所為，係犯刑法第185條之4之肇事致人死亡逃逸罪
      。原審法院認被告犯罪事證明確，予以論罪科刑，固非無
      見，惟查原審判決未及審酌96年7月16日施行之中華民國
      九十六年罪犯減刑條例規定，尚有未合。被告上訴意旨否
      認犯行，並非可採，其指摘原判決不當，雖無理由，惟原
      判決既有上述可議之處，即屬無可維持，自應由本院撤銷
      改判。爰審酌被告未有犯罪前科，有臺灣高等法院被告前
      案紀錄表1紙在卷可稽，顯見其素行良好，且本件肇事原
      因係被害人駕駛自用小客車未注意車前狀況自後追撞被告
      所駕駛之營業用大貨車，及被告犯後雖否認肇事逃逸犯行
      ，惟被告之僱用人二重交通企業有限公司（下簡稱二重公
      司）已於94年1月21日賠償被害人家屬新臺幣（下同）100
      萬元（支票號碼：AS0000000至AS0000000號面額20萬元之
      支票5張【參見上開偵查卷第151頁】），其犯後態度尚非
      不佳等一切情狀，量處如主文第2項所示之刑，以示懲儆
      。又按行為後法律有變更者，適用行為時之法律。但行為
      後之法律有利於行為人者，適用最有利於行為人之法律，
      刑法第2條第1項定有明文。而被告於犯罪時之刑法第41條
      第1項前段規定：「犯最重本刑為5年以下有期徒刑以下之
      刑之罪，而受6個月以下有期徒刑或拘役之宣告，因身體
      、教育、職業、家庭之關係或其他正當事由，執行顯有困
      難者，得以1元以上3元以下折算1日，易科罰金。」，又
      被告行為時之易科罰金折算標準，修正前罰金罰鍰提高標
      準條例第2條前段（現已刪除）規定，就其原定數額提高
      為100倍折算1日，則本件被告行為時之易科罰金折算標準
      ，應以銀元300元折算1日，經折算為新臺幣後，應以新臺
      幣900元折算為1日。惟95年7月1日修正公布施行之刑法第
      41條第1項前段則規定：「犯最重本刑為5年以下有期徒刑
      以下之刑之罪，而受6個月以下有期徒刑或拘役之宣告者
      ，得以新臺幣1千元、2千元或3千元折算一日，易科罰金
      。」比較修正前後之易科罰金折算標準，以95年7月1日修
      正公布施行前之規定，較有利於被告，本件爰依刑法第2
      條第1項前段，適用修正前刑法第41條第1項前段規定，就
      量處之刑，諭知易科罰金之折算標準（臺灣高等法院暨所
      屬法院95年5月座談會決議第5號參照）。末查被告之犯罪
      時間係在中華民國96年4月24日以前，所犯之罪合於中華
      民國九十六年罪犯減刑條例第2條第1項第3款之減刑條件
      ，爰依法予以減刑，並於減刑後依該條例第9條及修正前
      刑法第41條第1項前段規定，諭知易科罰金之折算標準。
二、上訴駁回部分：
（一）公訴意旨另以：被告乙○○受僱於林志宏，係專業駕駛車
      牌號碼 AL—126號營業用大貨車（監理站登記所有人林塗
      生）運載二重公司（設臺北縣新莊市○○路 111號，公司
      負責人賴壽美）委託運送貨物之司機，係以駕駛營業用大
      貨車為業之職業駕駛人， 93年3月10日凌晨某時許，被告
      駕駛車號前開車輛，裝載大型電纜線圈2捆，沿國道1號高
      速公路由北向南方向之最外側車道內行駛，原應注意汽車
      裝載時，載運貨物必須穩妥，物品應捆紮牢固。且當時並
      無不能注意之情事，竟疏未注意，在裝載貨物出發前，未
      將裝載貨物即電纜線圈綑紮緊妥，使電纜線圈之軸心與地
      面平行，再使鋼繩穿越軸心於車身兩旁固定之方式裝載，
      而以軸心與地面垂直之方式裝載。嗣同日凌晨 5時20分許
      ，被告駕駛前開營業用大貨車行經國道 1號高速公路南下
      152公里390公尺處（屬苗栗縣三義鄉境內）時，車上裝載
      之電纜線圈中 1捆突然掉落，適有未注意車前狀況以隨時
      採取必要之安全措施之被害人黎建興駕駛車牌號碼為G4—
      7071號自用小客車，沿同道路同方向同車道內行駛，亦行
      經前開路段而未保持行車安全距離貿然緊跟在上述營業用
      大貨車後方，致電纜線圈 1捆掉落擊中前開自用小客車之
      引擎蓋，使自用小客車車頭再度追撞上揭營業用大貨車車
      尾，造成自用小客車引擎著火，被害人因撞擊後受困於車
      內，遭火全身大面積燒傷及頭部外傷而休克當場死亡，因
      認被告涉有業務過失致人於死罪嫌云云。
（二）按犯罪事實應依證據認定之，無證據不得認定其犯罪事實
      ，又不能證明被告犯罪者，應諭知無罪之判決，刑事訴訟
      法第154條第2項及同法第301條第1項分別定有明文。又按
      事實之認定，應憑證據，如未能發現相當證據，或證據不
      足以證明，自不能以推測或擬制之方法，以為裁判基礎，
      最高法院著有40年台上字第86號判例可資參考。又最高法
      院92年台上字第128號判例闡明：刑事訴訟法第161條已於
      民國 91年2月8日修正公布，其第1項規定：檢察官就被告
      犯罪事實，應負舉證責任，並指出證明之方法。因此，檢
      察官對於起訴之犯罪事實，應負提出證據及說服之實質舉
      證責任。倘其所提出之證據，不足為被告有罪之積極證明
      ，或其指出證明之方法，無從說服法院以形成被告有罪之
      心證，基於無罪推定之原則，自應為被告無罪判決之諭知
      。
（三）本件公訴人認被告涉犯刑法第276條第2項之業務過失致人
      於死罪嫌，無非以被告於警詢時、偵查中之供述，證人彭
      榮華於偵查中證述：被告未以穩妥方式綑綁大貨車上之電
      纜線圈，致其中 1捆電纜線圈從左後方掉落，並擊中被害
      人所駕駛之自用小客車引擎蓋後，自用小客車便翻覆至路
      肩起火燃燒等語，及卷附被害人黎建興之相驗屍體證明書
      、勘驗筆錄、驗斷書、道路交通事故調查報告表、車禍現
      場照片等其論罪依據。
（四）訊據被告對於於上揭時、地，駕駛車號AL-126號營業用大
      貨車，與被害人駕駛車號 G4-7071號自用小客車發生車禍
      ，被害人死亡之事實固坦承不諱，惟矢口否認涉有業務過
      失致人於死犯行，辯稱：本件車禍之發生係被害人駕駛之
      自用小客車自後方追撞伊駕駛之營業用大貨車，致自用小
      客車引擎著火，被害人因撞擊後受困車內遭火燒傷而死亡
      ，大貨車上綑綁電纜線圈之鋼繩雖因大貨車遭自用小客車
      自後追撞產生瞬間強大撞擊力而斷裂，並造成其中 1捆電
      纜線圈從大貨車車斗左後方掉落車道上，但並未擊中自用
      小客車引擎蓋，本件車禍伊無過失等語。
（五）經查：
   1、本件被害人係於上揭時、地，因其所駕駛之自用小客車引
      擎著火，致受困於車內遭火燒傷及頭部外傷而休克當場死
      亡，業如前述，被告對於本件車禍是否應負業務過失致人
      於死罪責，須審究者，乃本件車禍之發生究係因被告駕駛
      之大貨車上電纜線圈未綑紮牢固，致其中1 捆電纜線圈掉
      落，擊中被害人所駕駛之自用小客車引擎蓋後，自用小客
      車翻覆至路肩起火燃燒；抑或被害人駕駛自用小客車，疏
      未注意車前狀況並隨時採取必要之安全措施，而追撞前方
      被告所駕駛之大貨車後方，致自用小客車引擎著火，被害
      人因撞擊後受困車內遭火燒傷及頭部外傷而休克當場死亡
      ，而與大貨車上電纜線圈掉落無關？
   2、查公訴人認被害人之死亡係因被告駕駛之大貨車上電纜線
      圈未綑紮牢固，致其中1 捆電纜線圈掉落，擊中被害人所
      駕駛之自用小客車引擎蓋後，致自用小客車起火燃燒等情
      ，固據證人彭榮華於偵查中到庭證述明確。惟參諸證人即
      太平洋電纜公司資深高級專員張建城於原審審理中證述：
      「（問：被告所載運之電纜圈在太平洋電纜工廠出廠前，
      是否需檢視有無正確綑綁？）是的。電纜貨品交給司機以
      後，由司機確認以後，如果有問題的話，就要由司機表示
      意見，例如規格弄錯等，如果司機沒有意見，就代表沒有
      問題。」、「（問：你確定有檢視被告有正確綑綁？）我
      們交給司機，由司機檢視清楚，如果司機檢視沒有問題，
      後由領班再檢視一遍，我只要看到領班簽字，我就會簽字
      。」、「（問：領班一定會檢視有無正確綑綁？）是的。
      」、「（問：正確綑綁方式？）兩個電纜線，以隔板隔開
      ，司機用鐵鋼繩綁，電纜線一定要立著綁，如果躺著綁，
      電線會亂掉。」、「（問：如何將電纜線上車？）用堆高
      機。」、「（問：你確定被告所載運的電纜線圈，出場時
      就是立著？）是的。」、「 (問：所謂『立著』何意？)
      偵卷51頁下方照片叫『躺』，55頁下方照片叫『立』，後
      者才是正確的。」、「（問：目前是否還是以這樣方法固
      定電纜？）是的，這是我們標準作業模式。」、「（問：
      鋼繩是配備在貨車上的？）是的，貨車上都有。」等語（
      參見原審 94年8月22日審判筆錄第6頁至第8頁），及衡諸
      常情，本件大貨車上裝載之電纜線圈每捆重量達3.46公噸
      ，運送裝卸時皆須以堆高機為之，為使堆高機前方貨叉得
      以插入電纜線圈軸心順利裝卸，必以電纜線圈軸心與地面
      平行之方式擺放；倘為平放（即軸心與地面垂直方式），
      堆高機貨叉無法插入，則如何搬移裝卸重達3.46公噸之電
      纜線圈？本件太平洋電纜公司對於電纜線圈運送出廠前之
      規格、數量及綑綁安全等既有一套標準作業之檢驗方式，
      且如證人張建城所述交貨單上如經主管簽章者均應認定係
      符合該程序，堪認被告駕駛大貨車所裝載之電纜線圈係「
      立著」而非「平放著」，亦即係以電纜線圈軸心與地面平
      行之方式綑綁，而非以軸心與地面垂直之方式綑綁。至證
      人黃正光於原審審理中固到庭證述：伊看到被告大貨車上
      裝載之電纜線圈係「平躺著」（亦即電纜線圈軸心與地面
      垂直）等語（參見原審 94年8月22日審判筆錄第21頁），
      惟參諸證人黃正光係在車禍發生後被告駕駛大貨車至后里
      收費站，始看見被告之大貨車乙節（參見前開偵查卷第77
      頁反面），本件尚難以證人黃正光在后里收費站看到大貨
      車裝載之電纜線圈係軸心與地面垂直之方式，遽認本件車
      禍發生時電纜線圈非以軸心與地面平行之方式綑綁。是證
      人彭榮華於原審審理中證述：伊看到被告駕駛大貨車所裝
      載之電纜線圈係以電纜線圈軸心與地面垂直之方式綑綁云
      云（參見原審 94年8月22日審判筆錄第29頁），核與事實
      顯不相符。另徵諸證人彭榮華於原審審理中到庭證述：「
      （問：看到車禍發生時，你的車子距離小客車？）幾百公
      尺，無法確認，差不多 300公尺以內。」「（問：當時天
      色？）昏暗，好像是凌晨3、4點多，我過去找被告時，天
      也還沒亮。」、「（問：能否確定車禍如何發生？）我看
      到該2台車時，我不確定該2部車是在做什麼，因為當時我
      趕著要去處理南下 155公里的另起車禍，我看到大貨車的
      電纜從車體掉下來，那輛白色車子正好在大貨車的左後輪
      附近，我心想完了，就開始對著無線電報告要有事故發生
      了，因為電纜線砸到白色車子的引擎蓋上的右前方，尚未
      報清楚時，那台白色車子就滑到路肩，我有注意看一下，
      大約在152.3還是.4 附近，我的車速就慢下來，往路肩靠
      ，準備停車時，看到那輛車子冒煙，然後就爆炸了，當時
      我有看到車內的人本來伸手要開門的樣子，後來手又彈回
      去了，當時該白色車子已經打橫停在路肩了，車頭往車道
      ，車尾往護欄方向。」、「（問：當時為何會經過該處？
      ）我要去臺南。」等語，衡情被害人駕駛之自用小客車在
      事故發生時，其速度應會驟降並失控，車身亦應以順時針
      方向旋轉始合常理，且在部分動能減失且失控旋轉之情形
      下，豈有可能發生公訴意旨所稱之「自用小客車車頭再度
      追撞上揭營業用大貨車車尾」情形？此外，參以證人彭榮
      華證述車禍發生時天色昏暗，伊係在距離現場約 300公尺
      之處目睹車禍過程等情，證人彭榮華在距離達 300公尺之
      遠，且在天色昏暗能見度較白晝不佳之情況下，能否清楚
      目睹車禍發生之經過，亦不無疑問。故公訴意旨認本件大
      貨車所裝載之電纜線圈係以電纜線圈軸心與地面垂直之方
      式綑綁，因綑綁不牢固，致其中 1捆電纜線圈掉落，擊中
      被害人駕駛之自用小客車引擎蓋後，致自用小客車起火燃
      燒，造成被害人死亡乙節，揆諸上揭說明，顯難以證明。
   3、再查，證人即苗栗縣消防局火災調查課小隊長林國龍於偵
      查中證述：「（問：是否確定小白車的引擎蓋變形有破洞
      而起火，該破洞而起火是因撞擊造成？【提示調查報告】
      ）因為如果是線圈掉落砸向小車的引擎蓋，該小車一定會
      停在原地不會動。」、「（問：是否有測量電纜線重量及
      營業車車速、小客車車速、行進間造成之動能，並以科學
      方式評估計算，撞擊後是否立即停止？）沒有。如果沒有
      碰到營業貨車底盤，車輛的車頂不會掀開。」、「（問：
      是否確定電纜線圈沒有掉落小客車引擎蓋？）線圈如果掉
      落引擎蓋上，應該會遺留車子油漆刮痕。但是，本件線圈
      沒有遺留油漆刮痕。所以我確定電纜線圈沒有掉落引擎蓋
      上。」等語（參見上開偵查卷第114頁、第115頁），因此
      本件是否如證人彭榮華證述係電纜線圈掉落擊中小客車引
      擎蓋云云，殆有疑義。另參諸本件被告大貨車所裝載之電
      纜線圈每捆重量達3.46公噸，而被害人之自用小客車重量
      僅 1.5公噸乙節，依據一般科學、物理力學原理，如重量
      僅 1.5公噸之自用小客車引擎蓋，遭重達3.46公噸之電纜
      線圈擊中，勢必造成自用小客車引擎蓋嚴重凹陷，並使該
      車於行進中速度驟降並停住始合常理。惟徵諸本件被害人
      之自用小客車於肇事時係深入被告大貨車尾部 3.1公尺，
      且撞損該大貨車左後輪之避震鋼板，而自用小客車刮地痕
      係自國道1號高速公路南下 152公里389.5公尺處開始，但
      掉落之電纜線圈刮地痕則係自南下152公里453.3公尺處開
      始等情，有道路交通事故現場圖1份及照片 20幀附卷可稽
      （參見上開相驗卷第17頁、第32頁至41頁），及上開大貨
      車上電纜線圈掉落後因慣性及下坡路面而往前滾動約80幾
      公尺，小客車繼續往前行進60幾公尺等情，益證本件被害
      人自用小客車撞擊被告大貨車事故之時間，顯係先於大貨
      車上電纜線圈掉落地上之時間無訛。再參以現場圖及車損
      照片（參見上開相驗卷第17頁、第28頁）顯示，堪認大貨
      車刮地痕跡應係底盤下沈所造成，而大貨車輪痕則係遭小
      客車自後推撞，使輪胎瞬間往前擦滑所造成，殆無疑問。
      而本件經送臺灣省竹苗區車輛行車事故鑑定委員會及國立
      交通大學鑑定肇事責任結果，均認被害人無照駕駛自用小
      客車未注意車前狀況追撞前車為肇事原因，被告駕駛營業
      用大貨車無肇事原因等情，亦有臺灣省竹苗區車輛行車事
      故鑑定委員會 95年1月23日竹苗鑑字第0955300320號函附
      竹苗區940722案鑑定意見書及國立交通大學96年5月7日中
      分通刑盈95交上訴3000字第6418號函附行車事故鑑定意見
      書各 1份在卷可稽（參見原審卷第94頁及本院卷第87頁）
      ，核與本院上開認定亦屬相符。是被告辯稱：本件係被害
      人駕駛之自用小客車追撞被告駕駛之營業用大貨車，其大
      貨車上電纜線圈掉落並未擊中被害人駕駛之自用小客車引
      擎蓋等語，應堪採信。至告訴代理人指稱本案應係被告駕
      駛之大貨車先撞上馬路旁水泥護欄，導致大貨車失控，車
      尾因而勾到被害人之小客車云云，惟倘係大貨車先撞上護
      欄情形，則亦係行駛在後之小客車追撞大貨車方會肇事，
      而不可能係行駛在前之大貨車車尾勾到被害人小客車肇事
      ，因此告訴代理人上開指述，顯不合常理，併此敘明。
  4 、綜合上述，本件事故係肇因被害人無照駕駛自用小客車未
      注意車前狀況，自後追撞被告駕駛營業用大貨車後，被害
      人自用小客車引擎起火燃燒，致被害人燒傷及頭部外傷引
      起休克而死亡無訛。被告上揭辯解，堪予採信。本件被告
      駕駛大貨車，就被害人死亡結果之發生，如上所述，既無
      過失可言，自不能逕以業務過失致人於死罪相繩。此外，
      公訴人所舉之上開其他證據，又均不足以使本院達到超越
      合理懷疑之有罪確信，復查無其他積極證據足資證明被告
      有公訴人所指之刑法第276條第2項之業務過失致人於死犯
      行，被告之被訴犯行既不能證明，原審就被告該部分無罪
      之諭知，尚無不合。檢察官就此部分提起上訴，並無理由
      ，應予駁回。
據上論結，應依刑事訴訟法第369條第1項前段、第368條、第364
條、第299條第1項前段，刑法第2條第1項前段、第185條之4，修
正前刑法第41條第1項前段，修正前罰金罰鍰提高標準條例第2條
，現行法規所定貨幣單位折算新台幣條例第 2條，中華民國九十
六年罪犯減刑條例第 2條第1項第3款、第7條第1項、第2項、第9
條，判決如主文。
本案經檢察官甲○○到庭執行職務。
中　　華　　民　　國　　96　　年　　9 　　月　　26　　日
        　　刑事第八庭    審判長法　官  羅  得  村
　　　　　　　　　　　　　　    法　官  劉  榮  服
　　　　　　　　　　　　　　　  法　官  張  靜  琪
上列正本證明與原本無異。
肇事逃逸部分得上訴。
業務過失致死部分不得上訴。
如不服本判決應於收受送達後十日內向本院提出上訴狀，其未敘
述上訴之理由者並得於提起上訴後十日內向本院補提理由書（均
須按他造當事人之人數附繕本）。
                                書記官  陳  俞  豪
中　　華　　民　　國　　96　　年　　9 　　月　　26　　日
附錄論罪科刑法條：
中華民國刑法第185條之4
駕駛動力交通工具肇事，致人死傷而逃逸者，處6月以上5年以下
有期徒刑。
